【裁判字號】    92,上易,1908
【裁判日期】    921223
【裁判案由】    贓物
【裁判全文】
臺灣高等法院臺中分院刑事判決                  九十二年度上易字第一九八號
    上  訴  人  臺灣台中地方法院檢察署檢察官
    被      告  甲○○
右上訴人因被告贓物案件，不服臺灣台中地方法院九十二年度易字第一四九六號中華
民國九十二年九月三日第一審判決（聲請簡易判決處刑案號：臺灣台中地方法院檢察
署九十一年度偵字第一四四九七號），提起上訴，本院判決如左：
      主  文
上訴駁回。
      理  由
一、聲請簡易判決處刑意旨略以：被告甲○○因向遊戲橘子數位科技股份有限公司（
    下稱遊戲橘子公司）所申請，交予其使用之「天堂」網路遊戲（帳號為「000
    00000號」，伺服器名稱為「美神維納斯」），帳號內有「天秤小法師」、
    「神鬼太子」、「太子」三個虛擬人物，因需求網路遊戲內之天幣，於民國（下
    同）九十一年五月二十五日，在不詳處所，明知姓名、年籍均不詳之人，以一比
    八百之比例出售之天幣一千二百九十九萬八百六十八元係來路不明之贓物（為丙○○因向遊戲橘子公司所申請，交予其使用之「天堂」網路遊戲之帳號：000
    00000號，伺服器名稱：美神維納斯，帳號內有「±８細劍」等物品遭竊後
    ，變賣所得轉進「我愛盜帳號」），竟仍予以收受，並將天幣自「我愛盜帳號」
    內轉進其上開帳戶內之「天秤小法師」角色使用。嗣於九十一年六月二十三日為
    警循線查獲，因認被告涉犯刑法第三百四十九條第二項之故買贓物罪嫌云云。
二、按犯罪事實應依證據認定之，無證據不得推定其犯罪事實，又不能證明被告犯罪
    或其行為不罰者，應諭知無罪之判決，刑事訴訟法第一百五十四條及第三百零一
    條第一項分別定有明文。又認定犯罪事實，所憑之證據，雖不以直接證據為限，
    間接證據亦包括在內，然無論直接或間接證據，其為訴訟上之證明，須於通常一
    般之人均不致於有所懷疑，而得確信其為真實之程度者，始得據之為有罪之認定
    ，倘其證明尚未達到此一程度，而有合理性懷疑之存在時，即無從為有罪之認定
    ，根據「罪證有疑，利於被告」之證據法則，即不得遽為不利於被告之認定，（
    最高法院著有七十六年臺上字第四九八六號判例可資參照）；再按犯罪事實之認
    定，應憑真實之證據，倘證據是否真實尚欠明顯，自難以擬制推測之方法，為其
    判斷之基礎，而認定犯罪事實之證據係指足以認定被告確有犯罪行為之積極證據
    而言，該項證據自須適合於被告犯罪事實之認定，始得採為斷罪資料（最高法院
    五十三年臺上字第六五六號、二十九年上字第三一○五號判例可資參照）。
三、公訴人認被告甲○○涉有犯刑法第三百四十九條第二項之故買贓物罪嫌，無非係
    以：證人乙○○之證言、卷附之遊戲歷程表、帳號證明書各一份、及經指揮警員
    前往被告供述交易地點查證結果，其所供述之購買天幣地點經查無該網咖店等為
    其主要論據。訊據被告甲○○固坦承：於九十一年五月二十五日，以一比八百之
    比例，以現金一萬五千五百元向真實姓名、年籍均不詳之人購買天幣一千二百九
    十九萬八百六十八元之事實，惟堅決否認有何故買贓物之事實，辯稱：伊確實於
    上開時間，在臺中市○○路○段二六四號「明鑫網路中心」，向該名不詳人士購
    買該等天幣，但伊不知該等天幣是贓物，當時該名不詳人士告訴伊，因為該人不
    想繼續玩遊戲，所以販售天幣給伊等語。經查：
（一）上開天幣係被害人丙○○向遊戲橘子公司所申請，交予其使用之「天堂」網路
      遊戲之帳號：ＧＲＡＣＥ三七七號，遊戲伺服器名稱：美神維納斯，以該帳號
      設定之虛擬角色「宜儒」、「宜儒II」、「小儒妖精」，而該等角色人物係由
      證人乙○○及案外人郭建屏共同使用，其等所持有之如附表所示之武器及配備
      ，係於九十一年五月二十五日於網路遭竊後，轉進由不詳人士，自稱「郭負成
      」之人向遊戲橘子公司所申請，交予其使用之「天堂」網路遊戲之帳號：ＡＤ
      ＳＬＰＰ七四一○號，以該帳號設定之虛擬角色「我愛盜帳號」，經該名不詳
      人士將如附表所示之武器及配備等寶物，在「天堂」遊戲中變賣成00000
      000天幣。再於九十一年五月二十五日二十三時四十二分許，轉進被告向遊
      戲橘子公司所申請，交予其使用之「天堂」網路遊戲之帳號：0000000
      0號，以該帳號設定之虛擬角色「天秤小法師」乙節，業據被告供承在卷，且
      經證人乙○○於警詢、偵查及原審審理時證述明確，並有失竊物品明細、委託
      書、遊戲橘子公司帳號證明書、帳號管理中心修改會員資料、服務歷史查詢、
      遊戲歷程等資料附於偵查卷可憑（見偵查卷第十至二三頁）。
（二）公訴人雖認，被告係在不詳地點，向該名不詳人士購買上開天幣，然被告辯稱
  ：伊當時是在臺中市○○路○段二六四號「明鑫網路中心」交易等語。經查：
      被告係於九十一年五月二十五日購買上揭天幣，已如前述，經原審發函由臺中
      市警察局第二分局查訪「臺中市○○路○段二六四號」屋主，是否曾於九十一
      年五月間出租該屋經營網咖店，該址屋主謝蕙君之父謝滿雄於警詢中陳稱：該
      屋之所有權人係其女謝蕙君，謝蕙君於九十一年五月間出租予許潘興，當時許
      潘興說租屋之目的是經營網咖店，從九十年十一月五日起出租，租期二年，當
      時是由其與許潘興訂立租賃契約。大約於九十一年五月間左右，詳細日期不記
      得，突然就大門深鎖，停止營業等語明確，且有土地所有權狀影本、租賃契約
      書影本在卷可憑，則被告上開所陳，伊係於上揭時間，在臺中市○○路○段二
      六四號「明鑫網路中心」交易等語，尚堪採信。
（三）至被告辯稱：伊認為被害人丙○○所申請之帳號，而由證人乙○○所使用之前
      開虛擬角色所有之武器及配備遭竊，但伊向該不詳人士購買的是天幣，並不是
      證人乙○○所失竊之武器及配備，應非屬贓物云云。然按刑法第三百四十九條
      第一項之收受贓物罪所指之贓物，法未有明文予以定義，則其內涵、外延如何
      ？應屬於法院審判時得加以闡述界定範圍。而刑法上之贓物罪，原在防止因竊
      盜、詐欺、侵占各罪被奪取或侵占之物難於追及或回復，故其前提要件，必須
      犯前開各罪所得之物，始得稱為贓物（最高法院四十一年臺非字第三六號判例
      參照），是以贓物罪之行為客體，不外為因財產上犯罪所取得之謂（最高法院
      二十三年非字第三十七號判例參照）。且由於贓物罪處罰之旨本在非難因行為
      人之收受行為而造成其他財產犯罪被害人無法或難以追索其受損財物之結果，
      其客體不包括無法以實力支配之單純財產上利益。是以贓物罪所定贓物，若具
      有「財產犯罪之客體性」、「具財產價值」及「實力支配可能性」等概念特徵
      ，得據為認定是否屬於贓物之依據。經查，本件該名不詳人士所竊取該等如附
      表所示之配備之電磁紀錄，其自然性質上雖非屬有體物，然因刑法第三百二十
      三條以之視為動產之擬制結果，即為刑法竊盜罪之犯罪行為客體，而為該項財
      產犯罪之所得。又該作為網路遊戲虛擬寶物，及經該不詳人士將該等寶物於遊
      戲中轉售為天幣之電磁紀錄，因該等電磁紀錄均具財產價值，此由被告願為出
      價購買之情形即可明瞭，且得以天堂網路遊戲規定之操作方式加以使用、處分
      ，與一般有體物持有人之支配情形並無二致，僅其支配方法有所限制而已，故
      與單純之財產上利益無法以實力支配之情形亦屬有間。從而，本件作為虛擬寶
      物使用及寶物所轉換之天幣之電磁紀錄均係該當贓物之概念，被告上揭所辯，
      尚屬無據。
（四）又被告辯稱：伊向該名不詳人士購買該等天幣，但伊不知該等天幣是贓物，當
      時該名不詳人士告訴伊，因為該人不想繼續玩遊戲，所以販售天幣給伊，伊並
      無故買贓物之故意等語。按刑法第三百四十九條第二項規定之故買贓物罪，係
      以知情故買為要件，參見最高法院八十三年臺上字第十七號判決意旨，即須行
      為人於行為時，有明知所買受者為贓物，而加以故買為該罪之構成要件，否則
      對是否為贓物無此認識，即無由成立犯罪（臺灣高等法院花蓮分院八十六年度
      上易第三二二號可資參照）。經查：(1)被告自警詢、偵查及原審審理時均陳稱
      ：伊是以一比八百之比例購得上開天幣。而證人乙○○雖於警詢中證稱：天幣
      一般兌換行情是一比六百。然證人乙○○於偵查中亦曾證稱：天幣一般原則是
      一比六百，可是有比較便宜的（見偵查卷第三○頁）等語，而「天堂」網路遊
      戲天幣交易之比例並未有何固定之標準，交易之比例端賴交易雙方當事人合意
      ，則實難僅以被告以一比八百之比例購入該等天幣，即認有何低於行情之情形
      ；(2)另被告固於警詢中陳稱：伊交易完後覺得可疑，所以在當天就將自己的帳
      號變更等語，然被告於原審審理時陳稱：在天堂遊戲裡面有一個城市，有人在
      兜售叫賣天幣，伊就留電話給對方，對方親自到網咖來找伊，當時他到網咖來
      找伊時，就找一臺電腦連線，從他的帳號裡面把天幣轉到伊的帳號，伊當時也
      有問他為何要賣天幣，他說他不玩了，當時跟他來的另外有二個人，另外二個
      是一男一女，他們的年紀大概都是十八、九歲，對方在把天幣匯到伊帳號裡面
      的時候，那一男一女就站在伊後面看，所以覺得他們很可疑，因為伊當時等對
      方等很久，交易完之後一般來說，都會互相討論一下練功的心得，但是那一天
      那三個人對線上的遊戲似乎不是很熟，交易完就走了（見原審九十二年六月二
      日訊問筆錄）等語，則被告當時心生懷疑係因擔心對方賣給伊天幣後，而曾因
      交易而知悉被告所使用之帳號及密碼，擔心遭盜用，並非當時即知悉對方所交
  易之天幣係來源不明之贓物。況網路遊戲為一虛擬之情境，網路遊戲所持有之
      寶物、配件之電磁紀錄，並未有一定之合法來源標識足以辨識，於交易該等網
      路寶物之過程中不僅難以要求對方出示合法來源識別證明，且亦顯無可能要求
      對方告知其真實姓名、年籍等資料。另經原審按遊戲橘子公司所提供虛擬角色
      「我愛盜帳號」該帳號之申請人之身分證字號資料查詢法務部戶役政資訊系統
      ，根本無該身分證字號存在。是以若該等申請網路遊戲帳號時之身分均可造假
      ，網路遊戲公司對於從事遊戲之人，申請帳號時即無力控管，被告又豈可能於
      交易網路遊戲天幣時，得以明確知悉對方之身分及辨認所交易之物品是否為贓
      物？
（五）是綜上說明，公訴人上開所舉之證據，尚不足以證明被告有何故買贓物之犯行
      。此外，復查無任何證據，足資證明被告有何公訴人所指之前揭犯行，揆諸首
      揭法條及判例意旨，不能證明被告犯罪，原審依法為被告無罪之諭知，核無不
      合。檢察官上訴意旨略以：原審既認定系爭天幣屬於贓物，而被告甲○○亦供
      陳係低於市價購入系爭天幣，並於購入系爭天幣交易結束之際，即覺得可疑，
      所以在當天即將自己的帳號變更等語，綜上被告顯然是知情故買系爭天幣，是
      原審判決被告無罪，認事用法自難認原判決妥適，請撤銷原判決，另為適當之
      判決等語，惟查被告購買天幣並無比一般市價低，且被告不知所購之天幣係他
      人所盜取，原審理由已詳加敘明，其認定核無違誤，檢察官上訴非有理由，應
      予駁回。
四、據上論斷，應依刑事訴訟法第三百六十八條，判決如主文。
本案經檢察官丁○○到庭執行職務。
中      華      民      國    九十二    年    十二      月    二十三    日
                                    臺灣高等法院臺中分院刑事第三庭
                                          審判長法  官  陳  朱  貴
                                                法  官  廖  柏  基
                                                法  官  劉  連  星
右正本證明與原本無異。
不得上訴。
                                                書記官  李  妍  嬅
中      華      民      國      九十二   年     十二      月   二十四   日
【附表】
┌───┬───────────────┬────────┐
│編號  │遭竊物品名稱    │數 量           │
├───┼───────────────┼────────┤
│  一  │＋Ｏ變形形體控制戒指          │一              │
├───┼───────────────┼────────┤
│  二  │＋８細劍                      │一              │
├───┼───────────────┼────────┤
│  三  │＋４力套                      │一              │
├───┼───────────────┼────────┤
│  四  │＋０妖魔戰士護身符            │二              │
├───┼───────────────┼────────┤
│  五  │＋５長靴                      │一              │
├───┼───────────────┼────────┤
│  六  │＋６精靈鏈甲                  │一              │
├───┼───────────────┼────────┤
│  七  │＋６精靈盾牌                  │三              │
├───┼───────────────┼────────┤
│  八  │＋５騎士面甲                  │一              │
├───┼───────────────┼────────┤
│  九  │＋５保護者斗篷                │一              │
├───┼───────────────┼────────┤
│  十  │＋４Ｔ恤                      │二              │
├───┼───────────────┼────────┤
│十一  │變形卷軸                      │三五            │
├───┼───────────────┼────────┤
│十二  │對武器施法卷軸                │二              │
├───┼───────────────┼────────┤
│十三  │品質鑽石                      │八              │
├───┼───────────────┼────────┤
│十四  │人魚之麟                      │六二            │
├───┼───────────────┼────────┤
│十五  │綠寶石                        │二九            │
├───┼───────────────┼────────┤
│十六  │濃縮終極治療藥水              │五二            │
├───┼───────────────┼────────┤
│十七  │魔法寶石                      │四三七          │
├───┼───────────────┼────────┤
│十八  │阿西塔基奧的灰燼              │二二            │
├───┼───────────────┼────────┤
│十九  │品質綠寶石                    │四九            │
├───┼───────────────┼────────┤
│二○  │對盔甲施法的卷軸              │一              │
├───┼───────────────┼────────┤
│二一  │濃縮強力治癒藥水              │一○六          │
├───┼───────────────┼────────┤
│二二  │＋６力量之根                  │一              │
├───┼───────────────┼────────┤
│二三  │＋４鋼鐵長靴                  │一              │
├───┼───────────────┼────────┤
│二四  │＋５瑪那魔杖                  │一              │
├───┼───────────────┼────────┤
│二五│＋４保護者斗篷                │一              │
├───┼───────────────┼────────┤
│二六  │＋４魔法師之帽                │一              │
├───┼───────────────┼────────┤
│二七  │＋４鋼鐵手套                  │一              │
├───┼───────────────┼────────┤
│二八  │＋４魔法師的長袍              │一              │
├───┼───────────────┼────────┤
│二九  │魔法書（體魄強健術）          │七              │
├───┼───────────────┼────────┤
│三○  │魔法書（加速術）              │三              │
├───┼───────────────┼────────┤
│三一  │魔法書（全部治癒術）          │二              │
├───┼───────────────┼────────┤
│三二  │魔法書（高級治癒術）          │一              │
└───┴───────────────┴────────┘
                                Ｉ


司法院資訊處製作；財團法人民間司法改革基金會備份。
